臺灣雲林地方法院刑事判決　　　　　　　 96年度易字第161號
公　訴　人　臺灣雲林地方法院檢察署檢察官
被　　　告　丙○○
上列被告因詐欺案件，經檢察官聲請以簡易判決處刑（95年度偵
字第745 號），本院認不應以簡易判決處刑，改依通常程序審理
，並判決如下：
    主  文
本件管轄錯誤，移送臺灣臺北地方法院。
    理  由
一、聲請簡易判決意旨略以：被告丙○○預見收購他人金融帳戶
    者常與從事財產犯罪密切相關，且取得他人存摺之目的通常
    在於避免檢警機關追查贓款流向，並掩飾犯罪所得，又認知
    販賣帳戶雖無引發他人萌生犯罪之確信，但仍不違背其本意
    ，竟基於幫助他人實施詐欺取財罪之不確定犯意，先透過報
    紙刊登之廣告得知有人收購金融機構帳戶，再依廣告所留之
    電話與對方聯繫交易後，於95年1 月初，在台北縣樹林市○
    ○路旁，將其所開立之新竹國際商業銀行新埔分行（帳號：
    00000000000 號）帳戶資料，以新臺幣（下同）1 千元之代
    價，出售予姓名、年籍不詳自稱「陳先生」之人。嗣「陳先
    生」於取得該帳戶資料後，即基於意圖為自己不法所有之犯
    意，於95年1 月21日21時30分許，利用雅虎奇摩拍賣網站刊
    登不實廣告，謊稱以1 萬4,500 元之價格販售「SHARP 廠牌
    、機型903SH 」之手機1 支，適甲○○上網欲購買該手機，
    乃依網站所留0000000000號電話，與詐騙集團取得聯繫，詐
    騙集團成員遂以傳送簡訊方式，要求甲○○需先將價款匯入
    被告上開銀行帳戶，甲○○不疑有詐而陷於錯誤，依指示於
    95年1 月23日11時20分許，前往新竹市○○路郵局匯款1 萬
    4,500 元入被告前揭帳戶，惟迄未取得手機，因認被告涉犯
    刑法第30條、第339 條第1 項之幫助詐欺取財罪嫌等語。
二、按法院就無管轄權之案件，應諭知管轄錯誤之判決，並同時
    諭知移送於管轄法院，並得不經言詞辯論為之，刑事訴訟法
    第304 條、307 條分別定有明文；次按，案件由犯罪地或被
    告之住所、居所或所在地之法院管轄，此亦為刑事訴訟法第
    5 條第1 項所明定。所謂犯罪地，包括行為地與結果地（最
    高法院72年臺上字第5894號判例意旨參照）。所在地在何處
    ？則以起訴時為準，而所謂起訴時係指案件繫屬於法院之日
    而言（最高法院81年度臺上字876 號判決意旨參照）。又詐
    欺取財罪之犯罪地，係指行為人施用詐術行為之地（行為地
    ）及被詐欺人交付財物予行為人之地（結果地）。後者係指
    被詐欺人將該財物置於行為人可得收受之地而言，在匯款交
    付財物情形，被詐欺人究在何處銀行匯款，乃被詐欺人而非
    行為人所能決定，且匯款若未達於行為人可得支配之情形（
    即進入行為人指定之帳戶）前，亦不能謂犯罪結果已經發生
    ；反之，倘被詐欺人已將財物置於行為人可得收受、支配之
    程度，因犯罪結果已經發生，犯罪行為業已終了，至行為人
    另於何處銀行領取業已置於其實力支配範圍下之財物，已與
    犯罪結果地無涉，縱令對此有幫助行為，亦為刑法學理主張
    不予處罰之「事後幫助」行為，不能執為認定管轄權有無之
    依據。
三、經查：
  (一)本件被告丙○○之戶籍係設於臺北縣樹林市○○里○○路○
    段75巷11弄46號5 樓，有個人基本資料查詢結果表1 份在卷
    可按，足認被告之住所，係在臺北縣樹林市，非屬本院管轄
    區域。另被告於96年3 月13日入臺灣臺北監獄臺北分監服刑
    ，此有臺灣高等法院出入監紀錄表1 紙存卷足稽，而本件檢
    察官就被告所涉上開幫助詐欺罪嫌聲請以簡易判決處刑後，
    於96年3 月23日始繫屬於本院，亦有臺灣雲林地方法院檢察
    署96年3 月23日乙○明清96偵745 字第7286號函上所蓋印之
    本院收文章戳可憑，依上開最高法院判決意旨，被告起訴時
    （聲請簡易判決處刑時）之所在地既在臺灣臺北監獄臺北分
    監，亦非屬本院管轄區域內。
  (二)依前揭聲請簡易判決處刑書所載，被告係基於幫助詐欺取財
    之不確定故意，於不詳時間，在臺北縣樹林市○○路旁，將
    其所有上開新竹國際商業銀行新埔分行帳戶資料，販售予「
    陳先生」轉交犯罪集團使用，而該犯罪集團成員係於何處施
    用詐術，上開處刑書未予記載，應屬不詳。綜此，被告涉犯
    幫助詐欺罪嫌之行為地係在臺北縣樹林市，而詐欺集團成員
    施用詐術之地點未知，亦無從認定係在本院管轄區域內。
  (三)本件被害人甲○○因受詐欺集團施用詐術致陷於錯誤，而在
    新竹市○○路郵局匯款1 萬4,500 元入詐欺集團成員指定之
    被告上開帳戶，業據聲請簡易判決處刑書認定明確，依前開
    說明，該等款項於匯入被告帳戶後，已置於行為人可得收受
    、支配之程度，犯罪結果始發生，自應認上開受匯款進入之
    銀行即新竹國際商業銀行新埔分行為犯罪結果地。然該銀行
    乃位在新竹縣新埔鎮○○路386 號，有甲○○警詢筆錄可參
    ，顯見亦非在本院轄區內。
四、綜上所述，本件被告之住所、居所，均不在本院管轄區域內
    ，且本件繫屬於本院時，被告已在臺灣臺北監獄臺北分監執
    行中，而其交付帳戶予「陳先生」之行為地在臺北縣樹林市
    ，犯罪結果地亦不在本院轄區，依上開規定，本院自無管轄
    權，應由被告現所在地之臺灣臺北地方法院管轄，檢察官誤
    向本院聲請簡易判決處刑，尚有誤會，爰不經言詞辯論，逕
    為管轄錯誤之判決，並諭知移送於有管轄權之臺灣臺北地方
    法院。
據上論斷，應依刑事訴訟法第304 條、第307 條，判決如主文。
中　　華　　民　　國　　96　　年　　4 　　月　　11　　日
                  刑事第四庭  審判長 法　官  吳福森
                                     法　官  李秋瑩
                                     法  官  曾鴻文
以上正本證明與原本無異。
如不服本判決，應於判決收受後10日內，向本院提出上訴狀（須
附繕本）。
                                     書記官  顏錦清
中　　華　　民　　國　　96　　年　　4 　　月　　12　　日
